【裁判字號】    99,易,466
【裁判日期】    990714
【裁判案由】    詐欺
【裁判全文】
臺灣高雄地方法院刑事判決               99年度易字第466號
公  訴  人  臺灣高雄地方法院檢察署檢察官
被      告  丙○○
選任辯護人  徐豐明律師
上列被告因詐欺案件，經檢察官提起公訴（98年度偵字第25592
號），本院判決如下：
    主  文
丙○○幫助犯詐欺取財罪，處有期徒刑月，如易科罰金，以新
臺幣壹仟元折算壹日。
    事  實
一、丙○○明知金融機構之帳戶為個人理財之重要工具，係個人
    財產、信用之表徵，如將帳戶之金融卡及密碼交予他人使用
    ，將有作為財產犯罪工具之可能，且亦知詐欺集團經常利用
    所取得之他人存款帳戶進行轉帳，目的即在取得詐欺款項並
    掩飾其等犯行，以逃避執法人員之查緝，竟仍容任所提供之
    帳戶可能被詐欺集團用以為詐欺取財結果之發生，而基於幫
    助他人實施詐欺取財犯罪之不確定故意，於民國98年7 月12
    日下午4 時許，在高雄市○○區○○路與明仁路口，將其向
    中國信託商業銀行（下稱中信銀行）三民分行所申請開立帳
    號000000000000號帳戶之金融卡及密碼，交付予真實姓名、
    年籍不詳之成年人，復提供給該成年人所屬之詐欺集團使用
    。緣該詐欺集團在取得丙○○上開帳戶之金融卡及密碼後，
    竟基於意圖為自己不法所有之犯意聯絡，分別為下列行為：
  (一)該詐欺集團成員於報紙上刊載廣告，適有丁○○見該廣告而
    於98年7 月13日中午12時許，撥打電話與該詐欺集團聯絡，
    該詐欺集團成員向丁○○佯稱如要叫小姐，需用金融卡至提
    款機前操作辨識身分，以確認其非警察等語，並在電話中聯
    繫達30分鐘後，再詐稱因其拖延而不做生意，要求其賠償新
    臺幣（下同）1 萬5 千元，致丁○○陷於錯誤，遂依指示於
    當日下午3 時許，至中信銀行桃園分行匯款1 萬5 千元至丙○○上開中信銀行帳戶內，旋即遭他人提領一空，致丁○○
    受有損害。
  (二)該詐欺集團成員先於網路奇摩交友網站上留下msn 資料，詎
    乙○○加入該資料於好友名單後，與該集團成員聊天，並於
    98年7 月13日下午某時許，以電話聯絡乙○○，向其詐稱如
    要援交，在交易前需先至ATM 操作確認身分，致乙○○陷於
    錯誤，而依指示於同日下午1 時43分許，至臺北縣新店市大
    坪林捷運站1 號出口旁之中信銀行存提款機前，分別匯款3
    萬元、1 萬5 千元及3 千元等3 筆款項，共4 萬8 千元至丙○○上開中信銀行帳戶內，旋即遭他人提領一空，致乙○○
    受有損害。嗣丁○○、乙○○發覺受騙後，進而報警處理後
    ，始循線查悉上情。
二、案經案經高雄市政府警察局三民第一分局報請臺灣高雄地方
    法院檢察署檢察官偵查起訴及臺灣臺北地方法院檢察官檢察
    官移送併辦審理。
    理  由
壹、證據能力部分：
    按被告以外之人於審判外之言詞或書面陳述，除法律有規定
    者外，不得作為證據；被告以外之人於審判外之陳述，雖不
    符前4 條之規定，而經當事人於審判程序同意作為證據，法
    院審酌該言詞陳述或書面陳述作成時之情況，認為適當者，
    亦得為證據；當事人、代理人或辯護人於法院調查證據時，
    知有第159 條第1 項不得為證據之情形，而未於言詞辯論終
    結前聲明異議者，視為有前項之同意，刑事訴訟法第159 條
    第1 項、第159 條之5 分別定有明文。本件以下所引用之各
    項供述證據，除證人甲○○於本院審理時所為之證述，業經
    具結，並經被告、辯護人及檢察官當庭交互詰問，應具證據
    能力外，其餘供述證據，因檢察官、被告及辯護人均未於言
    詞辯論終結前聲明異議，本院審酌前開證據作成或取得時之
    狀況，並無違法或不當情事，復經本院於審判期日依法進行
    調查、辯論，應均具證據能力，合先敘明。
貳、實體部分：
一、訊據被告丙○○坦承有於前揭時、地將其申設上開中信銀行
    帳戶之提款卡及密碼交付他人情事，惟矢口否認有何幫助詐
    欺犯行，辯稱：伊係在自由時報看見應徵司機之廣告，電聯
    後對方要求提供提款卡及密碼，伊始將帳戶之提款卡及密碼
    交付對方，嗣伊在未獲對方聯絡之情況下，前往中信銀行三
    民分行掛失金融卡，但經該行行員告知帳戶已列為警示帳戶
    ，伊乃前往派出所報案，伊係因大學剛畢業、求職心切而交
    付提款卡及密碼給他人，並無幫助詐欺之故意云云。經查：
  (一)詐欺集團於前揭時間，以上開手法詐使被害人丁○○、乙○○分別匯款1 萬5 千元、4 萬8 千元至被告丙○○所申設之
    中信銀行三民分行帳戶內，並隨即由該詐欺集團成員提領一
    空之事實，為被告丙○○所不爭執（見臺灣高雄地方法院檢
    察署98年度偵字第25592 號卷【下稱偵一卷】第11頁，臺灣
    臺北地方法院檢察署98年度偵字第27096 號【下稱偵二卷】
    第4 頁），並經證人即被害人丁○○、乙○○於警詢時證述
    綦詳（見警卷第5 至6 頁，偵二卷第6 至9 頁），復有被告
    上開帳戶存摺影本、桃園縣政府警察局八德分局高明派出所
    及臺北縣政府警察局新店分局江陵派出所之受理刑事案件報
    案三聯單、受理各類案件紀錄表、受理詐騙帳戶通報警示簡
    便格式表、內政部警政署反詐騙諮詢專線紀錄表、金融機構
    聯防機制通報單、中信銀行匯款單1 紙、中信銀行客戶交易
    明細表3 紙及奇摩交友網頁資料1 紙在卷可憑（見警卷第8
    至15頁，偵二卷第13至19頁），核與被告上開帳戶之歷史交
    易查詢資料（見警卷第16至19頁，偵二卷第11頁）所示之交
    易項目、金額均相符一致，顯見被告所申設之上開中信銀行
    帳戶確已由詐欺集團作為詐騙被害人丁○○、乙○○匯款之
    用。
  (二)被告雖辯以伊剛畢業、為求職而交付上開金融卡及密碼，並
    提出自由時報G4版面及其所持用門號0000000000號行動電話
    之通聯紀錄以資證明，惟被告於警詢稱：「（你目前從事何
    業？）從事服務業。」等語（見警卷第2 頁），由此可見被
    告是否無業而有求職之必要，已非無疑；又自由時報98 年7
    月10日自由時報G4版面雖確有刊登「春天商務會館_ 誠徵接
    送司機_ 日薪2-3000元_ 男女不拘，兼職可_ 月休八天，享
    勞健保_ 請洽周副理_0000-000000」之求職廣告（見警卷第
    22頁），且由被告所使用門號0000000000號行動電話之通聯
    紀錄（見偵一卷第6 頁），被告確有於98年7 月10日下午4
    時2 分許、7 月12日下午3 時25分許及4 時3 分許、7 月13
    日下午1 時17分許，與門號0000000000號行動電話通話，惟
    被告供承於98年7 月10日下午4 時2 分許，該通通話係其詢
    問對方工作內容，就此被告於警詢稱：「於98年7 月10日我
    看到自由時報工商廣告版（G4人事資料），其中一則廣告其
    內容為接送司機日領台幣2 至3 千元整，我便依廣告上所刊
    載電話0000-000000 與對方聯絡，對方在電話裡告訴我須帶
    我個人履歷表、汽車駕照影印本等，而對方再問我有無申請
    金融機構提款卡，因如有客人消費其金額，需轉入所申請金
    融機構提款卡，而我告訴對方，而我之前有申請中國信託銀
    行三民分行提款卡可符合應徵條件…」等語（見警卷第3 頁
    ），於本院審理時卻稱：「我問他是否是在應徵司機，他說
    對，我問工作內容為何，他說就像載大老闆，載去目的地，
    我問他要準備什麼，他說要提款卡，我問他為何要提款卡，
    他說會計要內部關係而去要我交付提款卡，且說如果我很想
    要這份工作的話就不要去懷疑、要相信他們…」等語（見本
    院易字卷第33頁），前後所述詢問工作之對話內容顯不一致
    ，況該通通話秒數僅43秒，並不足以完成被告所述上開通話
    內容；再者，被告於警詢自承：「（你看自由時報工商廣告
    版時，是否知道該廣告有無公司名稱？地址？電話？如何聯
    絡？）有，公司名稱為『春天商務會館』。沒有地址。電話
    0000-000000 自稱為王經理。」（見警卷第3 頁），與上開
    自由時報G4版面所刊登之廣告上所載之聯絡人為「周副理」
    亦有所異；復觀之被告於偵查中供陳：「…對方說要先他們
    內部作業，要我先把錢領出來，順便查證我是不是警察…」
    、「我是應徵司機，他叫我接送小姐，載小姐去旅館，我知
    道那是馬伕的工作。」等語（見偵一卷第11至12頁），顯見
    被告縱使為求職，亦知悉該工作為一不法之工作，則其交付
    上開帳戶之金融卡及密碼，即難謂無幫助詐欺之不確定故意
    甚明。
  (三)又被告辯稱有去銀行辦理掛失金融卡云云。惟證人即中信銀
    行行員甲○○於本院審理時具結證稱：「（第一次他【指被
    告】去你們分行找時，他是要辦什麼事情？）他來時是要辦
    業務，但時間很久，我記得我們去查電腦是不能辦得。如果
    他是警示帳戶等，那這個戶頭就會被凍結，要由司法人員處
    理。」、「我記得那時他說要辦業務，我們去查，他有帶身
    分證所以我們確認他是本人，我們去查之後把結果告訴他說
    帳戶已經凍結，我當時感覺他好像已經知道帳戶有問題，因
    為我感覺他好像沒有很驚訝，像是已經知道帳戶有問題。」
    、「我記得他沒有很驚訝，我告訴他帳戶被凍結後，他有問
    我他要如何處理這些事情。我就說我們沒辦法處理，只能走
    司法程序，現在只能去警察局備案，我們再依照警局或是法
    院的指示提供被告的資料。」等語（見本院易字卷第16、19
    頁），是以並無法由證人上開證述證明被告係至銀行辦理掛
    失；再參以被告於警詢自陳：「我於98年7 月16日14時30分
    許我聯邦銀行光華分行拿聯邦銀行提款卡至該銀行提款機領
    錢時但無法提領，所以我到該銀行櫃台詢問後得知我申請中
    國信託銀行三民分行000000000000號帳戶被列入警示帳戶，
    故我才到案說明。」等語（見警卷第3 至4 頁），可知被告
    係因持聯邦銀行提款卡提款而無法提領始至銀行詢問，此顯
    與其於本院稱係為辦理掛失始至中信銀行三民分行有異。
  (四)另被告辯稱有至警局備案云云，然被告於警詢係稱：「（你
    今【15日】因何事『經警方帶回』本所製作談話筆錄？）因
    我有銀行帳戶被列入警示帳戶」等語（見警卷第2 頁），於
    本院審理時亦稱：「…如果真的是我做的話，我也不會去做
    掛失的動作，去臨櫃讓警察來抓我…」等語（見本院易字卷
    第20頁），由此均顯示被告係經警方帶回製作筆錄，並非被
    告主動至警局報案掛失，因此尚無法據此而為被告有利之認
    定。
  (五)綜上所述，被告所辯顯不足採信，本件事證明確，被告幫助
    詐欺取財犯行洵堪認定。
二、按刑法上之幫助犯，係對於犯罪與正犯有共同之認識，而以
    幫助之意思，對於正犯資以助力，而未參與實施犯罪之行為
    者而言。是以，如未參與實施犯罪構成要件之行為，且係出
    於幫助之意思提供助力，即屬幫助犯，而非共同正犯。本件
    被告將上開中信銀行帳戶之金融卡及密碼，提供予詐欺集團
    使用，使詐欺集團得基於詐欺取財之犯意，向丁○○、乙○○詐取財物，此外復無證據證明被告有參與詐欺取財犯行之
    構成要件行為，揆諸前揭說明，自應論以幫助犯。是本件核
    被告所為，係對於詐欺集團成員遂行詐欺取財犯行資以助力
    ，係犯刑法第30條第1 項前段、第339 條第1 項之幫助詐欺
    取財罪。而被告係以一交付中信銀行帳戶金融卡及密碼之幫
    助行為，幫助詐欺集團為該上開2 次詐欺取財犯行，為想像
    競合犯，應依刑法第55條規定，論以一幫助詐欺取財罪。另
    被告係幫助犯，已如前述，爰依刑法第30條第2 項之規定，
    按正犯之刑減輕之。爰審酌被告明知目前國內詐騙行為猖獗
    ，竟仍將帳戶交付予他人使用，使詐欺集團用以為詐欺取財
    之犯行，不僅造成執法機關不易查緝，嚴重危害社會治安，
    助長社會詐騙歪風，更造成被害人求償上之困難，所為實不
    足取，且於本院審理時仍否認犯行，態度難認良好，然被告
    並未實際參與詐欺取財犯行，且被告當時甫年滿22歲，應係
    因社會經驗不足，始因一時失慮致罹刑典，另參酌被害人遭
    詐騙之金額等一切情狀，量處如主文所示之刑及易科罰金之
    折算標準。
據上論斷，應依刑事訴訟法第299 條第1 項前段，刑法第339 條
第1 項、第30條第1 項前段、第2 項、第41條第1 項前段，刑法
施行法第1 條之1 ，判決如主文。
本案經檢察官陳建州到庭執行職務。
中    華    民    國    99    年     7    月     14   日
                  刑事第十三庭  審判長  法  官  黃蕙芳
                                        法  官  王參和
                                        法  官  王宗羿
以上正本證明與原本無異。
如不服本判決應於收受判決後10日內向本院提出上訴書狀，並應
敘述具體理由。其未敘述上訴理由者，應於上訴期間屆滿後20日
內向本院補提理由書(均須按他造當事人之人數附繕本)「切勿逕
送上級法院」。
中    華    民    國    99    年    7     月    14    日
                                        書記官 蔡毓琦
附錄論罪科刑法條
中華民國刑法第339條
意圖為自己或第三人不法之所有，以詐術使人將本人或第三人之
物交付者，處5 年以下有期徒刑、拘役或科或併科1 千元以下罰
金。
以前項方法得財產上不法之利益或使第三人得之者，亦同。
前二項之未遂犯罰之。

司法院資訊處製作；財團法人民間司法改革基金會備份。
